【裁判字號】    98,勞簡上,38
【裁判日期】    990106
【裁判案由】    給付薪資
【裁判全文】
臺灣臺北地方法院民事判決            98年度勞簡上字第38號
上  訴  人  甲○○
被上訴人    維琳保險經紀人股份有限公司
法定代理人  乙○○
訴訟代理人  陳志揚律師
上列當事人間請求給付薪資事件，上訴人對於民國98年5月26日
本院臺北簡易庭97年度北勞簡字第94號第一審判決提起上訴，本
院於98年12月23日言詞辯論終結，判決如下：
    主  文
上訴駁回。
第二審訴訟費用由上訴人負擔。
    事實及理由
一、上訴人主張：伊自民國93年4月27日起任職被上訴人處，並
    與被上訴人簽訂承攬契約書（系爭承攬契約），負責為被上
    訴人招攬保險業務。詎被上訴人於96年6月15日無預警宣布
    裁撤業務部門，終止與業務部門所有業務人員承攬契約。依
    系爭承攬契約第2條規定，被上訴人應依其所公布之業務制
    度之規定給付伊報酬。而伊任職被上訴人處係擔任協理一職
    ，屬處級主管，是伊之報酬被上訴人自應依業務制度中第伍
    章處主管之責任額及報酬之規定給付予伊。依業務制度第伍
    章第4條規定，處主管支領以上各類津貼及報酬未達勞基法
    規定最低基本工資時，當月補足勞基法規定之最低基本工資
    ，其差額累計至次月報酬中扣抵。而伊自95年9月份至96年6
    月份實際支領之薪資，如附表所示，除96年4月份支領新臺
    幣（下同）25,000元已達勞基法規定之最低基本工資外，其
    餘月份均未達勞基法規定之最低基本工資，被上訴人自應依
    上揭規定給付伊，共計應給付伊保障最低薪資112,040元。
    又依業務制度第柒章第5條第3項規定，營運基金應運用於營
    業單位之營運需要，或依公司規定辦法處理併入處主管之個
    人所得。被告已將營運基金列為處主管個人所得而非業務報
    酬，被上訴人另立名目將附表所示伊已受領之營運基金扣回
    ，並無理由，被上訴人自應返還伊其所扣抵之營運基金32,6
    68元。又被上訴人於95年7月及96年5月分別自伊薪資扣款
    25,000元、10,000元，而該2筆款項亦係伊之處工作所得，
    非業務報酬，被上訴人扣抵該2筆款項，亦無理由。為此，
    爰依業務制度第伍章第4條、第柒章第5條第3項規定，提起
    本件訴訟等情。並聲明：被上訴人應給付伊179,708元，及
    如附表各所載日起至清償日止，按年息6％計算之利息。
二、被上訴人則以：兩造於93年4月27日簽訂系爭承攬契約，約
    定上訴人為伊招攬保險業務，以招攬保險之金額及責任額，
    按其首佣金、繼續率獎金、服務津貼、年終獎金等計算上訴
    人承攬報酬，故兩造間之法律關係為承攬關係，非僱傭關係
    。又自上訴人所提出之95年9月至96年6月之薪資表，其中所
    列各項報酬或酬金，均係上訴人業績達成或未達成業務制度
    之規定後，被上訴人再按業務制度之相關規定，發給各項之
    報酬或酬金，此非上訴人繼續性及從屬性地提供勞務所獲得
    之薪資可相比擬。且依上開業務制度第伍章第4條規定，當
    月補足之最低基本工資，其差額累計至次月報酬中扣抵，如
    兩造間之法律關係為僱傭關係，伊又豈能於次月將與最低基
    本工資之差額扣抵回來，足證上訴人主張系爭承攬契約為僱
    傭與承攬之混合契約，不足採信。上訴人依勞動關係請求伊
    給付附表所示保障最低薪資112,040元，顯無理由。另伊扣
    抵上訴人營運基金及95年7月、96年5月薪資扣款25,000元、
    10,000元，此乃因上訴人所承攬之保險契約有契撤之情形，
    致上訴人於附表所示月份之業績為負數，故伊依業務制度相
    關規定計算之結果，上訴人所應獲得之處工作所得及處營運
    基金均為負，上訴人自無權請求伊返還附表所示處工作所得
    及營運基金共67,668元該等費用等語，資為抗辯。
三、原審判決駁回上訴人之訴，上訴人不服，提起上訴，其上訴
    聲明：(一)原判決廢棄。(二)被上訴人應給付上訴人179,708元
    ，及自起訴狀繕本送達之翌日起至清償日止，按年息5％計
    算之利息。被上訴人則答辯聲明：上訴駁回。
四、上訴人主張其於93年4月27日起任職被上訴人處，兩造並有
    簽訂系爭承攬契約，上訴人負責為被上訴人招攬保險業務。
    被上訴人於96年6月15日宣布裁撤業務部門，終止與業務部
    門所有業務人員承攬契約等情，業據其提出系爭承攬契約及
    被上訴人96年6月15日公字第1號公告，為被上訴人所不爭執
    ，自堪信為真。
五、至上訴人主張被上訴人應依業務制度第伍章第4條、第柒章
    第5條第3項規定，給付其保障最低薪資112,040元及返還處
    工作所得與營運基金67,668元，為被上訴人所否認，並以前
    開情詞置辯。是本件應審究者為：上訴人請求被上訴人給付
    保障最低薪資112,040元及返還處工作所得與營運基金67,66
    8元有無理由？如有理由，金額為何？析述如下：
  (一)本件上訴人係依業務制度第伍章第4條、第柒章第5條第3項
    之規定，請求被上訴人給付上開款項，並非依勞動契約關係
    而為請求，有本院98年10月8日準備程序筆錄足稽（見本院
    卷第32頁反面）。上訴人依勞動關係請求被上訴人給付者為
    資遣費57,600元，有上訴人於原審所提出之民事補充理由狀
    (二)可參（見原審卷第42頁），而此部分業經原審於98年5月
    26日以民事裁定駁回確定在案。是被上訴人抗辯上訴人依勞
    動契約關係請求被上訴人給付最低基本工資無理由云云，顯
    係有誤。
  (二)按業務制度第伍章第4條規定，處主管支領以上各類津貼及
    報酬未達勞基法規定最低基本工資時，當月補足勞基法規定
    之最低基本工資，其差額累計至次月報酬中扣抵。本件上訴
    人主張其自95年9月份至96年6月份實際支領之薪資，除96年
    4月份支領25,000元已達勞基法規定之最低基本工資外，其
    餘月份均未達勞基法規定之最低基本工資云云。經查，有關
    被上訴人之處主管報酬依業務制度第伍章規定有：自招件報
    酬（包括每月服務報酬、每月舉績報酬、每月達成報酬）、
    處主管直轄的組織報酬（包括每月達成報酬、每月超額報酬
    、年度績效報酬）、推介報酬（包括推介AG報酬、推介業務
    主管報酬、推介處主管報酬、處特別推介報酬）、組輔導報
    酬、處組輔導報酬（包括第一代處組輔導處報酬、第二代處
    組輔導處報酬、第三代處組輔導處報酬）及處主管的處組織
    報酬（包括每月超額報酬、年度績效報酬）。依此計算，上
    訴人95年9月份至96年6月份每月應發金額分別為31,595元、
    35,622元、28,810元、50,812元、3,473元、4,908元、23,6
    82元、75,129元、21,294元及17,579元，有上訴人之薪資報
    表附卷足憑（見原審卷第20-37頁）。足知上訴人除96年1月
    及2月之薪資外，其餘月份之薪資均已達勞基法規定之最低
    基本工資，依上揭規定，被上訴人應於96年1月及2月分別補
    足勞基法規定之最低基本工資之差額即13,807元（17,280元
    －3,47 3元＝13,807元）、12,372元（17,280元－4,908元
    ＝12,372元）。惟此差額應累計至次月報酬中扣抵，而上訴
    人於96年3月、4月之薪資分別為23,682元、75,129元，均足
    扣抵被上訴人於96年1月及2月所補之上開差額。準此，上訴
    人主張被上訴人應給付95年9月份至96年6月之保障最低薪資
    112,040元，即屬無據。至原告於該等月份實際上未領取足
    額之薪資係因有報酬被追回或上月結欠等情事，依業務制度
    第拾貳章第7條規定，應優先扣抵，及被上訴人行使抵銷權
    所致。
  (二)另按業務制度第柒章第5條第1項規定，處營運基金每月依處
    FYC（即初年度業績）之3%核發；協理營運基金每月協理系
    依FYC之0.5%核發（不含直轄本處）；第3項規定，營運基金
    應運用於營業單位之營運需要，或依公司規定辦法處理併入
    處主管之個人所得。依上開第5條第1項規定可知，處營運基
    金或協理營運基金均係各依其每月之FYC按比例發給。查上
    訴人附表所示之月份，或係其處之FYC為負數，或係其自己
    之FYC為負數，或係二者均為負數，此有卷附上訴人於原審
    所提出之營運基金表在卷可稽（見原審卷第78-79頁），則
    依此負數FYC按比例所計算之營運基金自亦為負數。又上訴
    人或其所轄之處之FYC如為正數，則處營運基金或協理營運
    基金按比例計算之營運基金即為正數，而營運基金為正數，
    被上訴人應給付營運基金款項予上訴人，如為負數，被上訴
    人則自上訴人之薪資予以扣抵，此徵諸上訴人於95年7月營
    運基金為-14,761元、95年8月營運基金為17,681元，故被上
    訴人於95年7月及8月分別於上訴人薪資中扣抵及給付，有卷
    附上訴人此2月份薪資報表可按（見原審卷第50、51頁）。
    是以，上訴人附表所示月份之營運基金既為負數，被上訴人
    將之扣抵，難認有何不當。
  (三)又上訴人主張其於95年7月及96年5月分別有處工作所得25,0
    00元及10,000元，被上訴人不當扣抵云云。惟查，上訴人於
    95年7月其本處FYC金額與新處業績回算FYC金額合計為-382,
    351元【-70,692元＋348元＋2,089元＋14,894元＋（-341,0
    54元）＋12,064元＝-382,351元】（見原審卷第49頁反面）
    ，而上訴人為協理，屬SM，依業務制度第伍章第3條規定，
    如「達36萬～48萬」則其每月核發之達成報酬為25,000元，
    由於上訴人於95年7月之全處FYC為-382,351元，即應扣抵
    25,000元。再上訴人於96年5月其新處業績回算FYC金額為
    -139,960元【-141,438元＋1,478元＝-139,960元】（見原
    審卷第59頁反面），依上開規定，如「達12萬～24萬」則其
    每月核發之達成報酬為10,000元，上訴人於96年5月其新處
    業績回算FYC既為-139,960元，被上訴人即應扣抵10,000元
    。是被上訴人所為之扣抵，難謂有誤。上訴人之主張，洵屬
    無據。
六、綜上所述，上訴人依業務制度第伍章第4條、第柒章第5條第
    3項規定，請求被上訴人給付上訴人179,708元，及自起訴狀
    繕本送達之翌日起至清償日止，按年息5％計算之利息，為
    無理由，不應准許。原審為上訴人敗訴之判決，並無不合。
    上訴意旨仍執陳詞指摘原判決不當，求予廢棄改判，為無理
    由，應予駁回。
七、本件因事證已臻明確，兩造其餘爭點及攻擊、防禦方法暨所
    為之立證，與判決之結果不生影響，無庸再逐一予以論究，
    併予敘明。
八、據上論結，本件上訴為無理由，依民事訴訟法第436條之1第
    3項、第449條第1項、第78條，判決如主文。
中    華    民    國    99    年     1    月     6    日
                 民事第三庭  審判長法  官   丁蓓蓓
                                   法  官   郭美杏
                                   法  官   魏式瑜
以上正本係照原本作成
本件不得再上訴。
中    華    民    國    99    年    1     月     6    日
                                   書記官   曾鈺馨

司法院資訊處製作；財團法人民間司法改革基金會備份。
